臺灣臺北地方法院刑事判決　　　　　　　　　　　　九十三年度易字第一三七三號
　　公　訴　人　臺灣臺北地方法院檢察署檢察官
　　被　　　告　甲○○
右列被告因詐欺案件，經檢察官提起公訴（九十三年度偵緝字第二七三號），嗣於本
院準備程序進行中，被告就被訴事實為有罪之陳述，經本院合議庭裁定由受命法官獨
任進行簡式審判程序，本院判決如左：
    主  文
甲○○幫助意圖為自己不法之所有，以詐術使人將本人之物交付，累犯，處有期徒刑
月，如易科罰金，以佰元折算壹日。
    事  實
一、甲○○前於民國八十九年間因過失傷害案件，經臺灣板橋地方法院判處有期徒刑
    四月確定，於九十年十一月三十日執行完畢，猶不知悔改，於九十二年一月間，
    在某處看見報紙分類廣告刊登收購銀行帳戶存摺之廣告，循報紙刊登之聯絡電話
    號碼撥打電話與真實姓名、年籍不詳之成年男子聯絡，得知該成年男子欲以新臺
    幣（下同）一千元之代價收購銀行存摺、提款卡及開戶印章後，明知刊登上開廣
    告之真實姓名、年籍不詳之成年男子刻意收購他人之銀行存摺、提款卡及開戶印
    章使用，係藉由收購之銀行存摺、提款卡及開戶印章，進行詐欺取財之犯罪目的
    ，竟基於幫助該成年男子詐欺取財之不確定故意，於九十二年一月二十二日某時
    ，先前往設於臺北市中正區○○○路○段一一二號遠東國際商業銀行忠孝分行以
    其名義開立帳號00000000000000號帳戶，取得該帳戶之存摺、提
    款卡後，旋即依約定在臺北縣三重市忠孝橋下某咖啡廳內，將前述申請取得之遠
    東國際商業銀行帳號00000000000000號之存摺、提款卡及開戶印
    章一枚，以一千元之代價出售予該真實姓名、年籍不詳之成年男子，供該成年男
    子所組成之詐欺集團作為騙取不特定之被害人匯款之用。嗣該詐詐騙集團之成年
    人於收受前開存摺、提款卡及開戶印章後，即意圖為自己不法之所有，在報紙上
    刊登「九十分鐘不限次數」暗示有女應召之色情詐騙廣告，適有沈合生於同年三
    月四日三時三十分許，從報紙上看到該廣告，乃撥打廣告上所載之000000
    0000號行動電話與該詐騙集團人員聯絡，該詐詐騙集團之成年人遂向沈合生
    佯稱請其至就近之提款機使用金融卡，以測試沈合生是否為警務人員云云，致使
    沈合生陷於錯誤，於同日三時五十三分及四時許，依該人員之指示至就近之某郵
    政儲金匯業局自動櫃員機操作自動櫃員機，遂分別將帳戶內之三千四百五十六元
    及五千七百七十二元之款項匯入前述遠東國際商業銀行忠孝分行甲○○所開立之
    帳戶內，操作完畢後，沈合生發覺其帳戶內之金額減少即向該通話人員詢問，該
    人員旋即中斷通話，並將行動電話關機，沈合生始知受騙，並因而受有九千二百
    二十八元之損害，嗣經沈合生報警而循線查獲上情。
二、案經臺北市政府警察局中正第一分局移送臺灣臺北地方法院檢察署檢察官偵查起
    訴。
    理  由
一、前揭犯罪事實，業據被告甲○○於偵查及本院審理時坦承不諱，核與被害人沈合
    生於警詢中指述情節相符，並有郵政儲金匯業局自動櫃員機儲戶交易明細表影本
    二紙、遠東國際商業銀行開戶資料一紙、遠東國際商業銀行九十三年七月九日（
    九三）遠銀忠字第五六號函及所檢送之遠東國際商業銀行存摺往來明細分戶帳五
    紙、遠東國際商業銀行九十三年八月三十日（九三）遠銀忠字第七三號函、單摺
    掛失止付暨補領申請書一份及遠東國際商業銀行取款條一紙等件在卷可稽，足認
    被告之自白與事實相符，應堪採信，本件事證明確，被告犯行堪以認定，應予依
    法論科。
二、按刑法上之幫助犯，係對於犯罪與正犯有共同之認識，而以幫助之意思，對於正
    犯資以助力，而未參與實施犯罪之行為者而言（最高法院七十五年度臺上字第一
    五○九號、八十八年度臺上字第一二七○號判決亦同此意旨）。是以，如未參與
    實施犯罪構成要件之行為，且係出於幫助之意思提供助力，即屬幫助犯，而非共
    同正犯。公訴人雖認被告事前提供帳戶予真實姓名年籍不詳之成年男子所組成之
    詐騙集團使用，事後復參與提領犯罪所得，應論以詐欺犯罪之共同正犯，惟本件
    被告提供其所有遠東國際商業銀行帳戶之存摺、提款卡及開戶印章予前述真實姓
    名年籍不詳之成年男子所屬犯罪集團，供該犯罪集團詐騙財物，其顯係基於幫助
    上開詐騙集團詐欺財物之犯意，且所為提供銀行存摺、印章及提款卡予詐騙集團
    之行為，亦屬刑法詐欺罪構成要件以外之行為；至於被告嗣後因一時貪念，於辦
    理存摺掛失止付作廢暨補領新存摺時，知上開遠東國際商業銀行帳戶內尚有六萬
    六千二百十七元，而於辦理該存摺掛失止付作廢，補領新存摺後自上開帳戶內提
    領六萬六千元供自己花用，尚難證明被告與該詐騙集團成員有何犯意聯絡或行為
    分擔，亦難證明被告確有參與詐欺犯行之構成要件行為。本件被告既以幫助他人
    犯罪之意思而參與犯罪構成要件以外之行為，且無相當證據證明被告有以自己實
    施詐欺犯罪之意思，而與他人有詐欺犯罪之犯意聯絡，或被告有直接有參與詐欺
    犯行之構成要件行為，難認被告為共同正犯，公訴人此節所指，尚有未洽，併此
    敘明。核被告所為係幫助犯刑法第三百三十九條第一項詐欺取財罪。查被告於八
    十二年間因違反肅清煙毒條例，經本院判處有期徒刑三年六月確定，於八十八年
    一月七日縮刑期滿執行完畢；嗣於八十九年間又因過失傷害案件，經臺灣板橋地
    方法院判處有期徒刑四月確定，並於九十年十一月三十日執行完畢，此有臺灣高
    等法院被告全國前案紀錄表在卷可稽，其前受有期徒刑執行完畢，於五年以內再
    犯本件最重本刑為有期徒刑以上之罪，為累犯，應依刑法第四十七條規定加重其
    刑。又被告幫助他人犯罪，為幫助犯，爰依刑法第三十條第二項之規定，按正犯
    之刑減輕之，依刑法第七十一條第一項之規定先加後減之。爰審酌被告因一時失
    慮而罹刑章，犯罪所得財物僅為一千元，且非實際遂行詐欺犯行之人，惟其有多
    項前科，素行不良，提供帳戶犯罪集團使用，所為已影響社會正常交易安全，增
    加被害人尋求救濟之困難，並使犯罪之追查趨於複雜，及其犯罪之動機、目的、
    手段、生活狀況、智識程度及犯罪後之態度等一切情狀，量處如主文所示之刑，
    並諭知易科罰金之折算標準。
據上論斷，應依刑事訴訟法第二百七十三條之一第一項、第二百九十九條第一項前段
，刑法第三十條第一項、第二項、第三百三十九條第一項、第四十七條、第四十一條
第一項前段，罰金罰鍰提高標準條例第一條前段、第二條，判決如主文。
本案經檢察官陳麗芬到庭執行職務。
中　　　華　　　民　　　國　　九十三　　年　　 十一 　　月　　二十九　　日
                                      臺灣臺北地方法院刑事第二庭
                                          法  官  雷淑雯
右正本證明與原本無異
如不服本判決應於送達後十日內向本院提出上訴狀
                                          書記官  林碧華
中　　　華　　　民　　　國　　九十三　　年　　 十一 　　月　　二十九　　日
附錄本案論罪科刑法條全文
刑法第三百三十九條
意圖為自己或第三人不法之所有，以詐術使人將本人或第三人之物交付者，處五年以
下有期徒刑、拘役或科或併科一千元以下罰金。
以前項方法得財產上不法之利益或使第三人得之者，亦同。
前二項之未遂犯罰之。
